【裁判字號】    86,易,5157
【裁判日期】    890823
【裁判案由】    詐欺
【裁判全文】
臺灣桃園地方法院刑事判決                        八十六年度易字第五一五七號
    公  訴  人  臺灣桃園地方法院檢察署檢察官
    被      告  丙○○
右列被告因詐欺案件，經檢察官提起公訴（八十六年度偵續一字第六號），本院判決
如左：
        主  文
丙○○無罪。
        理  由
一、公訴意旨略以：被告丙○○意圖為自己不法之所有，明知無付款意思，竟於八十
    五年一月間，向同安化工企業有限公司（設於桃園市○○街四五六巷六九弄五號
    一樓，下稱同安公司）代表人甲○○佯購合計價值新台幣（下同）二萬二千五百
    元之化學品ＴＰＥ五百公斤，並虛偽保證貨到付清，致使信以為真，陷於錯誤而
    運交丙○○實際負責之桃園縣蘆竹鄉○○路○段二九號「盈來塑膠企業有限公司
    」（下稱盈來公司），詎丙○○卸貨搬裝所有ＫＧ－九二七三號自用小客車一畢
    ，即乘甲○○不及阻擋要求付款而迅速駕至彰化轉賣不詳得款五萬多元，迄經屢
    催推藉不付分文，始悉受騙，因認被告涉犯刑法第三百三十九條第一項之罪嫌云
    云。
二、按犯罪事實應依證據認定之，無證據不得推定其犯罪事實，刑事訴訟法第一百五
    十四條定有明文。又認定不利於被告之事實，須依積極證據，苟積極證據不足為
    不利於被告事實之認定時，即應為有利於被告之認定，更不必有何有利之證據，
    最高法院三十年上字第八一六號著有判例可資參照。又按刑法上詐欺罪之成立，
    以意圖為自己不法之所有，以詐術使人將本人或第三人之物交付為要件；所謂以
    詐術使人交付，必須被詐欺人因其詐術而陷於錯誤，若所用方法不能認為詐術，
    亦不致使人陷於錯誤，即不構成該罪（最高法院四十六年台上字第二六０號判例
    參照）。
三、經核公訴人認定被告右揭犯罪，無非係以右揭事實業據告訴代表人甲○○指訴甚
    詳，復有證人乙○○證述「伊未參與本件交易，付款及告訴代表人甲○○屢次催
    付不知丙○○何故不付」等情可資佐證，再參以被告所辯，出入不一及「其個人
    轉賣與公司無關」觀之，足認指訴迄不付款無訛，益足認被告自始即無付款意思
    之詐欺犯意云云，為其主要論據。訊據被告固承認有於八十五年一月間向告訴人
    同安公司訂購二萬二千五百元之ＴＰＥ，然堅決否認右開犯行，辯稱：伊已支付
    該筆貨款，並無拖欠貨款，伊係以發票日為八十四年十二月廿日、付款人為台灣
    中小企業銀行、帳號為０一０一五－七、發票人為盈來公司、金額為二萬五千元
    之支票（下稱系爭支票）交付予告訴人以支付該筆貨款；伊之前就有和告訴人往
    來，以前向告訴人訂貨都是用現金，只有八十五年一月間這次係伊於八十四年十
    二月底向告訴人買貨時，甲○○說沒有現貨，所以才用票來買，係票先兌現，甲○○於八十五年一月間才送貨等語。經查：告訴代表人甲○○於本院陳稱伊於八
    十五年一月廿三日送貨至盈來公司時，係伊直接下貨到被告的小客車上，被告說
    要伊等一下，先將該貨物送去給被告之客戶，然被告載走貨物後，即未返回等語
    ，可見被告並非如公訴人所言係乘甲○○不及阻擋要求付款而迅速將車駛離。再
    甲○○雖陳稱只有與被告往來四次，其中二次係八十四年五月九日及八十五年一
    月卅一日賣貨與被告，一次係伊向被告買貨（該次應付予被告之貨款已在其八十
    四年五月九日賣貨予被告之應收貨款中抵銷），一次係伊借二萬五千元予被告，
    被告於偵查中所提出之系爭支票即係還欠伊之借款，並非係用來支付被告於八十
    五年一月卅一日向伊買貨之貨款，被告八十四年五月九日及八十五年一月卅一日
    向伊買貨之貨款均尚未支付，然此果若屬實，則在被告第一次買貨之貨款尚未付
    清之情況下，告訴代表人甲○○焉尚有可能再借予被告二萬五千元？若被告向告
    訴人訂貨之初，即心存詐欺，亦焉有可能如約償付二萬五千元之借款？另查盈來
    公司之登記負責人乙○○於八十六年五月五日偵查時證稱八十五年一月至五月間
    ，該公司係由被告實際負責，八十四年十二月以前亦係由伊和被告共同經營，再
    衡諸乙○○本係被告之前妻，則即使本件系爭貨物果如乙○○於偵訊中所言係由
    被告個人買進轉賣予其他公司，與盈來公司無關，被告亦非無可能開立盈來公司
    之支票予甲○○以支付貨款，此係被告與盈來公司、乙○○之內部清算事項，尚
    無從以被告係以盈來公司或自己名義開立支票付款，以判斷被告是否詐欺告訴人
    。再本院依職權核調被告個人及盈來公司之支票帳戶之退票、拒往紀錄顯示，被
    告個人之支票雖早在八十二年八月十三日即已拒絕往來，而盈來公司之支票從八
    十四年十月廿日即已有退票未註銷之紀錄，此有桃園縣票據交換所八十六年十二
    月廿三日桃票字第五四六號函及其附件在卷可稽，然前開發票日在該日期之後之
    系爭支票（盈來公司支票帳戶），卻有依約兌付，亦顯示被告並無詐欺之意，非
    惟如是，本院再依職權核調盈來公司八十四年度、八十五年度之營利事業所得稅
    核課資料，依該等資料顯示該公司於該二年度之經營狀況亦無不正常經營之情形
    ，此有財政部台灣省北區國稅局桃園縣分局八十七年一月十六日北區國稅桃資第
    八七０三六五四七號函及其附件在卷足憑，自未能論斷被告於八十五年初即該年
    之一月間向告訴人訂約時，盈來公司有何不能支付之狀況，而推論其有何不法意
    圖。綜上，即使本件貨款果如告訴代表人所言尚未經被告支付，然此亦係債務拒
    絕履行之問題，被告事後在偵查階段即有若干供詞不符之情形，然究無從證明其
    訂貨之初即有何詐欺之不法意圖，此外，復查無其他積極證據，足以證明被告有
    何上開犯行，被告犯罪尚屬不能證明，衡諸首開法條及判例要旨，自應依法諭知
    無罪之判決。
據上論斷，應依刑事訴訟法第三百零一條第一項，判決如主文。
本案經檢察官魏雯祈到庭執行職務
中      華      民      國      八十九    年    八      月      廿三    日
                                臺灣桃園地方法院刑事第一庭
                                      法  官    曾  雨  明
右正本證明與原本無異。
如不服本判決，應於判決送達後十日內向本院提出上訴狀( 應附繕本 )，上訴於
臺灣高等法院。
                                      書記官    戴  育  萍
中        華        民        國   八十九   年    九    月     十九     日


司法院資訊處製作；財團法人民間司法改革基金會備份。
